【裁判字號】    99,簡抗,11
【裁判日期】    991216
【裁判案由】    給付租金
【裁判全文】
臺灣士林地方法院民事裁定  99年度簡抗字第11號
抗  告  人  陳寶壽
相  對  人  黃筠庭
上列當事人間給付租金事件，抗告人對於民國99年9 月29日本院
內湖簡易庭99年度湖簡調字第465 號裁定提起抗告，本院裁定如
下：
    主  文
原裁定廢棄。
本件移送臺灣新竹地方法院。
    理  由
一、按訴訟，由被告住所地之法院管轄；被告在中華民國現無住
    所或住所不明者，以其在中華民國之居所，視為住所，民事
    訴訟法第1 條第1 項前段、第2 項前段定有明文。又訴訟之
    全部或一部，法院認為無管轄權者，依原告之聲請或依職權
    以裁定移送於其管轄法院，同法第28條第1 項亦有明文。
二、抗告意旨略以：相對人係居住於新竹縣關西鎮南新里100 號
    ，屏東縣內埔鄉龍泉村龍灣巷16號僅係相對人之戶籍址，故
    本件應移送桃園或新竹地方法院為宜等語。
三、經查，抗告人係以相對人積欠其租金為由，向本院訴請相對
    人返還租金，經原審以相對人之住所地係在屏東縣為由，裁
    定將上開事件移送屏東地方法院。而依原審卷附個人基本資
    料查詢結果，相對人之戶籍地固設於屏東縣，惟依民法第20
    條第1 項規定，所謂住所，係指依一定事實足認以久住之意
    思，住於一定之地域者。顯見我國民法關於住所之設定，兼
    採主觀主義及客觀主義之精神，必須主觀上有久住一定地域
    之意思，客觀上有住於一定地域之事實，該一定之地域始為
    住所，故住所並不以登記為要件，戶籍登記之處所固得資為
    推定住所之依據，惟倘有客觀之事證，足認當事人已久無居
    住該原登記戶籍之地域，並已變更意思以其他地域為住所者
    ，即不得僅憑原戶籍登記之資料，一律解為其住所（最高法
    院97年度臺抗字第118 號裁定意旨參照）。而本院以相對人
    之實際居住地位於何處、至何法院就審較為便利等問題詢問
    相對人後，業據相對人表示其主要居住地點為新竹縣關西鎮
    南新里100 號之公司宿舍，並未實際居住設於屏東縣之戶籍
    址，至新竹地方法院就審較為便利等語，有本院公務電話查
    詢或通知紀錄表、相對人提出之陳報狀在卷可稽，是依上揭
    說明，當認相對人屏東縣之戶籍址非其住所，則依民事訴訟
    法第1 條第2 項前段規定，應以相對人新竹縣之居所視為其
    住所。職是，兩造間給付租金事件之管轄法院，依前開說明
    ，即應以相對人視為住所之居所地之法院即臺灣新竹地方法
    院管轄，原審逕以相對人之戶籍地作為其住所地，將本件裁
    定移送臺灣屏東地方法院，尚有未洽。從而，抗告意旨指摘
    原裁定不當，求予廢棄改判，為有理由，爰由本院將原裁定
    廢棄，更為裁定如主文第2 項所示。
四、爰依法裁定如主文。
中    華    民    國    99    年    12    月    16     日
                  民事第二庭  審判長法  官  方彬彬
                                    法  官  絲鈺雲
                                    法  官  劉逸成
以上正本證明與原本無異。
本件裁定不得再抗告。
中    華    民    國    99    年    12  月      17     日
                                    書記官  李宜蓁

司法院資訊處製作；財團法人民間司法改革基金會備份。
